【裁判字號】    95,交聲,921
【裁判日期】    951110
【裁判案由】    聲明異議
【裁判全文】
臺灣臺中地方法院交通事件事裁定       95年度交聲字第921號
原處分機關  交通部公路總局臺中區監理所臺中市監理站
受處分人    甲○○
上列受處分人因違反道路交通管理處罰條例案件，對於交通部公
路總局臺中區監理所臺中市監理站民國九十五年九月六日所為之
裁決（裁監稽違字第裁六一─ＡＥＢ八七八二四三號裁決書），
聲明異議，本院裁定如下：
    主  文
異議駁回。
    理  由
一、原處分機關略以：受處分人甲○○於民國九十五年七月十六
    日凌晨零時三十分許，騎駛之車牌號碼ＢＩＴ─七七六號重
    型機車，在臺北市○○路與大業路口處，因未依規定二段式
    左轉之違規事實，經臺北市政府警察局北投分局警備隊員警
    當場舉發，以違反道路交通管理處罰條例第四十八條第一項
    第二款之規定，掣開違反道路交通管理事件通知單（單號：
    ＡＥＢ八七八二四三）交由受處分人收受。受處分人於同年
    七月二十日提出申訴，業經舉發單位於同年八月十一日以北
    市警投分交字第○九五三二六五一三○○號函覆，交通部公
    路總局臺中區監理所臺中市監理站亦於同年月十八日函覆請
    受處分人於發文次日起十五日內（九十五年九月四日前）依
    最低罰額新臺幣六百元結案，惟交通部公路總局臺中區監理
    所臺中市監理站於同年九月五日下午五時接獲受處分人來電
    陳述後，即於同年月六日以裁監稽違字第裁六一─ＡＥＢ八
    七八二四三號裁決書，裁處受處分人違反道路交通管理處罰
    條例第四十八條第一項第二款、第六十三條規定，處罰鍰新
    臺幣一千元，並記違規點數一點，逾期則依違反道路交通管
    理事件統一裁罰標準表及裁決書處罰主文裁處，該裁決書於
    同年月七日送達受處分人，於法並無不合等語。
二、本件受處分人則以：
  (一)受處分人接獲通知須於九十五年九月四日前繳交罰款，但受
    處分人已於九十五年八月三十一日告知交通部公路總局臺中
    區監理所臺中市監理站人員，要向法院提出聲明異議，而於
    九十五年九月八日始接獲裁決書。
  (二)受處分人於九十五年七月十六日凌晨零時三十分許，騎駛車
    牌號碼ＢＩＴ─七七六號重型機車由臺北市○○路直行往承
    德路七段，卻在承德路七段遭警察以未依兩段式左轉攔檢。
    受處分人於臺北市○○路機車等待區等待綠燈直行，於機車
    等待區前方未見明顯之兩段式左轉標誌，且當時於機車等待
    區之四、五部機車皆直行往承德路，因大業路往承德路之路
    段屬直行路段，早已行之多年，居住於北投區的居民皆知此
    路段為直行路段，若有兩段式左轉標誌，也是告之由大業路
    往中央南路二段才屬兩段式左轉，且此路段未見警察有任何
    的宣導，易讓人混淆不清，無法明確遵從，爰聲明異議云云
    。
三、按汽車（包括機器腳踏車）駕駛人轉彎時，有不依標誌、標
    線、號誌指示之情形者，處（銀元）二百元以上六百元以下
    罰鍰；汽車駕駛人有第四十八條所列條款情形者，除依原條
    款處罰鍰外，並記違規點數一點，道路交通管理處罰條例第
    四十八條第一項第二款、第六十三條分別定有明文。又按違
    反道路交通管理事件行為人，未依規定自動繳納罰鍰，或未
    依規定到案聽候裁決，處罰機關應依基準表於舉發違反道路
    交通管理事件通知單送達且逾越應到案期限六十日之三個月
    內，逕行裁決之，違反道路交通管理事件統一裁罰基準及處
    理細則第四十四條第一項亦定有明文。
四、經查：
  (一)本件受處分人於九十五年七月十六日凌晨零時三十分許，騎
    駛之車牌號碼ＢＩＴ─七七六號重型機車，在臺北市○○路
    與大業路口處，因未二段式左轉，為員警當場舉發掣開舉發
    通知單，受處分人當場簽收等情，有舉發通知單、裁決書各
    一份在卷可稽。受處分人對於上揭時、地未二段式左轉即由
    臺北市○○路騎駛機車至承德路乙節並不爭執，此部分事實
    應堪認定。
  (二)受處分人辯稱：伊於臺北市○○路機車等待區等待綠燈直行
    ，於機車等待區前方未見明顯之兩段式左轉標誌，且當時於
    機車等待區之四、五部機車皆直行往承德路，因大業路往承
    德路之路段屬直行路段，早已行之多年，居住於北投區的居
    民皆知此路段為直行路段，若有兩段式左轉標誌，也是告之
    由大業路往中央南路二段才屬兩段式左轉，且此路段未見警
    察有任何的宣導，易讓人混淆不清，無法明確遵從云云。然
    臺北市○○路、大度路口確實設置機車二段式左轉標誌二個
    及「前方路口機車兩段左轉」之紅色警告標語一個，且機車
    二段式左轉標誌旁有直行為洲美道路、左轉為承德路之指示
    標誌二個，此經本院依職權函請臺北市政府警察局北投分局
    派員拍攝該路口之現場照片，有該分局○九十五年十一月一
    日北市警投分交字第○九五三三四九二九○○號函附之照片
    八幀及現場圖一張在卷可稽，故大業路直行係往洲美快速道
    路，左轉才係往承德路，而機車於此路口左轉須以二段式方
    式行之，均有相關標誌、標語設置在路口附近，並無任何使
    用路人混淆不清情事甚明，受處分人前揭置辯顯與現場狀況
    不符，要無可採。
  (三)受處分人已自承接獲交通部公路總局臺中區監理所臺中市監
    理站通知須於九十五年九月四日前繳交最低額罰鍰新臺幣六
    百元，惟受處分人並未於此最低額罰鍰繳款期限自動繳納罰
    款，或到案聽候裁決，交通部公路總局臺中區監理所臺中市
    監理站即依違反道路交通管理事件統一裁罰基準及處理細則
    第四十四條第一項之規定，於九十五年九月六日依基準表逕
    行裁決以第二階段裁罰新臺幣一千元，並無不當。至受處分
    人聲稱於九十五年八月三十一日有告知交通部公路總局臺中
    區監理所臺中市監理站人員要向法院提出聲明異議云云，惟
    為交通部公路總局臺中區監理所臺中市監理站所否認，受處
    分人對此有利於己之主張並未提出相關證據以實其說，自難
    徒憑受處分人之說詞，即為對受處分人有利之認定。
  (四)從而，原處分機關據以援引上開規定及違反道路交通管理事
    件統一裁罰基準表，裁處受處分人第二階段罰鍰一千元整，
    並記違規點數一點，逾期則依統一裁罰基準表裁處，並無不
    當，本件異議為無理由，應予駁回。
五、據上論斷，應依道路交通管理處罰條例第八十七條第二項、
    道路交通案件處理辦法第十九條規定，裁定如主文。
中    華    民    國    95    年    11    月    10    日
                      交通法庭  法  官  黃裕仁
上正本證明與原本無異。
如不服本裁定應於送達後五日內向本院提出抗告狀。
                                書記官  王嘉仁
中    華    民    國    95    年    11    月    10    日


司法院資訊處製作；財團法人民間司法改革基金會備份。
